臺灣桃園地方法院刑事判決　
111年度訴字第298號
公  訴  人  臺灣桃園地方檢察署檢察官
被      告  林佑昇



上列被告因詐欺案件，經檢察官提起公訴（110年度偵緝字第130
2號），被告於本院準備程序中就被訴事實為有罪之陳述，經告
以簡式審判之旨，並聽取意見後，經本院合議庭裁定由受命法官
獨任進行簡式審判程序，判決如下：
    主  文
林佑昇犯三人以上共同詐欺取財罪，處有期徒刑壹年壹月。
    犯罪事實及理由
一、本案犯罪事實及證據，均引用檢察官起訴書之記載（如附件
    ），並更正、補充如下：
  ㈠犯罪事實更正：
　⒈附件犯罪事實一第9至12行「佯稱為警官陳軍、臺灣臺北地方
    法院檢察署檢察官黃敏昌，分別撥打電話予范姜靜雲，偽稱
    范姜靜雲之帳戶涉及弊案，須分案調查，且須將范姜靜雲名
    下之存款交付予調查單位保管云云」更正為「佯稱為恭醫院
    人員、苗栗縣警察局偵查隊刑事科陳軍隊長、王志成科長及
    黃敏昌檢察官等人，撥打電話向范姜靜雲佯稱：有名王麗玲
    之女子冒用范姜靜雲名義開立玉山銀行帳戶申請新臺幣（下
    同）3 萬元之醫療補助金，且范姜靜雲名下多出1 個帳戶牽
    扯龍華公司的弊案，涉嫌洗錢，再向范姜靜雲偽稱其不能出
    國、名下資金要控管云云」。
　⒉附件附表1編號1轉帳時間欄「下午1時45分」更正為「下午1
    時54分」。
　⒊附件附表1編號2轉帳金額欄「62萬6,000元」更正為「62萬6,
    600元」。　
　㈡證據補充：「被告林佑昇於本院準備程序及審理中之自白」
    、「證人楊煜瀚於偵訊時證述」、「渣打國際商業銀行股份
    有限公司108年6月20日渣打商銀字第1080015480號函暨所附
    現金提款單3紙」。　
二、論罪科刑：
  ㈠核被告所為，係犯刑法第339條之4第1項第2款之三人以上共
    同詐欺取財罪。另洗錢防制法於105年12月28日修正公布，
    並於106年6月28日生效施行，修正前洗錢防制法第2條係規
    定：「本法所稱洗錢，指下列行為：一、掩飾或隱匿因自己
    重大犯罪所得財物或財產上利益者。二、掩飾、收受、搬運
    、寄藏、故買或牙保他人因重大犯罪所得財物或財產上利益
    者」，限於掩飾或隱匿因「重大犯罪」所得財物或財產上利
    益為限。而犯刑法第339條之罪，其犯罪所得在500萬元以上
    者，始屬「重大犯罪」，修正前洗錢防制法第3條第2項第1
    款亦定有明文，被告本案犯行之犯罪時間為105年9月，在上
    開洗錢防制法修正之前，且詐欺犯罪所得在500萬元以下，
    自難認屬「重大犯罪」，是依被告行為時法律，其所為並不
    該當洗錢防制法所定之「洗錢」罪，即無適用修正前洗錢防
    制法第11條規定之餘地。又被告本案所參與之詐欺集團，因
    無證據證明具有脅迫性或暴力性，自無其行為時法律即106
    年4月19日修正前犯罪組織條例第2條規定：「本條例所稱犯
    罪組織，係指3人以上，有內部管理結構，以犯罪為宗旨或
    以其成員從事犯罪活動，具有集團性、常習性及脅迫性或暴
    力性之組織」、第3條第1項規定：「發起、主持、操縱或指
    揮犯罪組織者，處3年以上10年以下有期徒刑，得併科新臺
    幣1億元以下罰金；參與者，處6月以上5年以下有期徒刑，
    得併科新臺幣1千萬元以下罰金」之適用，併此敘明。
　㈡被告與真實姓名年籍不詳之詐欺集團成年成員就上開犯行，
    有犯意聯絡及行為分擔，應論以共同正犯。
　㈢本案告訴人范姜靜雲遭詐欺集團成員施用詐術而分別於起訴
    書附表1所示匯款時間匯款5次，乃該集團成員以同一詐欺手
    法訛詐同一告訴人，致告訴人於密接時間內為多次匯款，其
    等施用詐術之方式及詐欺對象相同，侵害同一人之財產法益
    。又告訴人上開所匯款項，於密接時間、地點經被告3次提
    領，係基於提領同一告訴人遭詐騙所匯款項之單一目的所為
    之數個舉動，因其侵害之法益同一，且數行為均係在密切接
    近之時間、地點進行，各行為之獨立性極為薄弱，依一般社
    會健全觀念，在時間差距上，難以強行分開，在刑法評價上
    ，應將前揭多次施用詐術及提領之行為均視為數個舉動之接
    續施行，屬接續犯而各為包括之一罪。
　㈣被告前因肇事逃逸案件，經本院99年度桃交簡字第3340號判
    處有期徒刑6月，緩刑3年確定，經本院裁定撤銷緩刑宣告後
    ，於103年1月14日易科罰金執行完畢，有臺灣高等法院被告
    前案紀錄表附卷可稽，其於前案受有期徒刑之執行完畢後，
    5年以內故意再犯本案有期徒刑以上之罪，為累犯。然依司
    法院釋字第775 號解釋意旨，考量被告上開構成累犯之犯罪
    紀錄，與本案所犯之罪名、犯罪手法並不相同，亦無關聯性
    ，如適用刑法第47條累犯加重其刑之規定，尚與憲法罪刑相
    當原則、比例原則有違，故不依刑法第47條規定加重其刑。
　㈤爰審酌被告提供本案渣打銀行帳戶資料與本案詐欺集團成員
    使用並擔任提款工作，不僅漠視他人財產權，對社會治安造
    成相當之影響，應予非難。再參以被告犯後坦承犯行之犯後
    態度，及未與告訴人達成調解或部分賠償損害，暨告訴人所
    表示無意見之量刑意見。再參以被告於本案詐欺集團中擔任
    角色之涉案程度，犯罪所生損害。另審酌被告於本院審理時
    自述高職肄業之智識程度、現在家中幫忙收網室蔬菜、月收
    入3萬元、未婚、需照顧雙親之家庭生活經濟狀況。暨其犯
    罪之動機、目的及手段、所生危害等一切情狀，量處如主文
    所示之刑。
三、不予沒收之說明：
  ㈠被告並未因本案犯行而獲有報酬一節，業據被告於偵查中供
    承明確，卷內復無證據證明被告有因本案犯行獲有報酬，爰
    不予宣告沒收。　　
　㈡被告所提領共186萬6000元詐欺款項，既已全數交與本案詐欺
    集團成員，要難認屬被告所有之財物，爰不予宣告沒收。
  ㈢未扣案之本案渣打銀行帳戶及提款卡固為被告所申設、供其
    與本案詐欺集團成員為本案犯行使用，然已為警示帳戶等節
    ，業據被告於偵訊中供承在卷，已不具刑法上重要性，爰不
    予宣告沒收。
四、據上論斷，應依刑事訴訟法第273 條之1 第1 項、第299 條
    第1項前段、第310 條之2 、第454 條，判決如主文。
五、如不服本判決，得自收受送達之日起20日內，向本院提起上
    訴。
本案經檢察官彭師佑提起公訴，檢察官劉建良到庭執行職務。　
中　　華　　民　　國　　111 　年　　4 　　月　　29　　日
                  刑事第十一庭  法　官　林育駿
以上正本證明與原本無異。
如不服本判決應於收受判決後20日內向本院提出上訴書狀，並應
敘述具體理由。其未敘述上訴理由者，應於上訴期間屆滿後20日
內向本院補提理由書(均須按他造當事人之人數附繕本)「切勿逕
送上級法院」。 
  　　　　　　　　　　　　　　　書記官　翁珮華
中　　華　　民　　國　　111 　年　　4 　　月　　29　　日
附錄本案論罪科刑法條：　
刑法第339條之4
犯第 339 條詐欺罪而有下列情形之一者，處 1 年以上 7 年以
下有期徒刑，得併科 1 百萬元以下罰金：
一、冒用政府機關或公務員名義犯之。
二、三人以上共同犯之。
三、以廣播電視、電子通訊、網際網路或其他媒體等傳播工具，
    對公眾散布而犯之。
前項之未遂犯罰之。


附件：
臺灣桃園地方檢察署檢察官起訴書
                                   110年度偵緝字第1302號
　　被　　　告　林佑昇　男　31歲（民國00年00月0日生）
　　　　　　　　　　　　住桃園市○○區○○路00號
　　　　　　　　　　　　居桃園市○○區○○○○街000○0號
　　　　　　　　　　　　　1樓
　　　　　　　　　　　　國民身分證統一編號：Z000000000號
上列被告因詐欺案件，業經偵查終結，認應提起公訴，茲將犯罪
事實及證據並所犯法條分敘如下：
　　　　犯罪事實
一、林佑昇於民國105年間，參與真實姓名年籍不詳等人（集團
    人數至少3人以上）所組成之詐欺集團，將其名下之渣打商
    業銀行（下稱渣打銀行）帳號000-00000000000000號帳戶之
    存摺、金融卡(含密碼) ，交予真實姓名、年籍不詳之詐欺
    集團成員使用。嗣林佑昇與該詐欺集團成員，共同意圖為自
    己不法之所有，基於3人以上共同詐欺取財之犯意聯絡（無
    充分積極證據足認被告知悉該詐欺集團係以冒用公務員名義
    之身分施用詐術），由該詐欺集團之某身分不詳成員，自10
    5年9月12日上午9時許起至同日下午1時許止佯稱為警官陳軍
    、臺灣臺北地方法院檢察署檢察官黃敏昌，分別撥打電話予
    范姜靜雲，偽稱范姜靜雲之帳戶涉及弊案，須分案調查，且
    須將范姜靜雲名下之存款交付予調查單位保管云云，並傳真
    偽造之「台北地檢署監管科收據」予范姜靜雲，以此方式對
    范姜靜雲施用詐術，致范姜靜雲陷於錯誤，於如附表1所示
    之時間，匯款至林佑昇之上開帳戶內，再由林佑昇偕同該詐
    欺集團某身分不詳成員於附表2所示之時間，以臨櫃提領方
    式提領上開款項，並交付予身分不詳之詐欺集團成員。
二、案經范姜靜雲訴由新北市政府警察局三峽分局報告臺灣新北
    地方檢察署檢察官陳請臺灣高等檢察署檢察長令轉本署偵辦
    。
　　　　證據並所犯法條
一、證據清單
編號 證據名稱 待證事實 1 被告林佑昇於偵訊中之供述 被告林佑昇坦承交付帳戶及提款之事實（108年3月5日偵訊筆錄）。 2 1.證人即告訴人范   姜靜雲於警詢時   之證述 2.偽造之「台北地   檢署監管科收   據」 3.桃園市政府警察   局中壢分局中福 　派出所受理詐騙 　帳戶通報警示簡 　便格式表 4.告訴人提出之匯 　款單據 5.被告上開帳戶之 　基本資料及交易 　明細  告訴人遭詐欺而受有損害之事實。 
二、核被告所為，係犯刑法第339條之4第1項第2款之3人以上共
    同詐欺取財罪嫌。被告與詐欺集團成員等人，有犯意聯絡及
    行為分擔，請依刑法第28條規定，論以共同正犯。
三、依刑事訴訟法第251條第1項提起公訴。
　　此　致
臺灣桃園地方法院
中　　華　　民　　國　 110　　年　　10　　月　　29　　日
　　　　　　　　　　　　　　　檢　察　官　彭師佑
本件正本證明與原本無異
中　　華　　民　　國　 110　　年　　11　　月　　26　　日
                              書  記  官  吳艾芸
所犯法條：
刑法第339條之4
犯第 339 條詐欺罪而有下列情形之一者，處 1 年以上 7 年以
下有期徒刑，得併科 1 百萬元以下罰金：
一、冒用政府機關或公務員名義犯之。
二、三人以上共同犯之。
三、以廣播電視、電子通訊、網際網路或其他媒體等傳播工具，
    對公眾散布而犯之。
前項之未遂犯罰之。

附表1：
編號 轉帳時間 轉帳地點 轉帳金額 1 105年9月19日下午1時45分 桃園市○○區○○路000號 新臺幣（下同）68萬3,000元 2 105年9月21日上午11時8分 桃園市○○區○○路000號 62萬6,000元 3 105年9月22日中午12時46分 桃園市○○區○○路000號 25萬元 4 105年9月22日下午1時16分 桃園市○○區○○路000號 24萬元  5 105年9月22日下午1時42分 桃園市○○區○○路00號 40萬元  
附表2：
編號 提領時間 提領金額 1 105年9月19日下午2時51分 55萬 2 105年9月21日上午11時57分 52萬6,000元 3 105年9月22日下午2時11分 79萬